---
title: "oiseauSpot"
output: 
  rmarkdown::html_vignette:
    css: style.css
vignette: >
  %\VignetteIndexEntry{oiseauSpot}
  %\VignetteEncoding{UTF-8}
  %\VignetteEngine{knitr::rmarkdown}
editor_options: 
  chunk_output_type: console
---

```{r, include = FALSE}
knitr::opts_chunk$set(
  collapse = TRUE,
  comment = "#>",
  fig.width = 8,
  fig.height = 6, warning = FALSE, message = FALSE
)

library(oiseauSpot)

```


**oiseauSpot** combine images spot6/7 et MNT/MNH afin d'estimer une mise à jour annuelle du MNH par défalcation des houppiers morts ou exploités.  

## Fonction intégrée  

La fonction **spot_maj_mnh** permet de réaliser l'ensemble du processus de mise à jour d'un MNH de façon interactive:  

```{r, eval=FALSE}

spot_maj_mnh(ext, dos_spot, path_data, path_mnh, an_mnh, an_fin)

```

La suite décrit les étapes de ce processus et les fonctions pouvant être utiles à d'autres tâches.  


## Données en entrée  

- un raster de **MNH** à résolution de 1m (facultatif)   
- une **série temporelle d'images Spot** débutant au moins 1 an avant la date d'acquisition du MNH  
- un shapefile de polygones à extraire, comportant un champ **ug**

### Extraction des images spot6/7

Toutes vos images spot brutes doivent être stockée dans un même dossier.  

```{r, eval=FALSE}

spot_data(dos_spot, roi, destpath, buffer = 100)

```

Dans le dossier de destination seront écrites les images de toutes les dates trouvées dans le répertoire dos_spot, découpées selon l'emprise roi (par exemple la forêt).  

### Préparation des données  

```{r}

path_data <- file.path(system.file(package = "oiseauSpot"), "extdata")

# chemins vers les images SPOT 4 bandes à résolution 1.5m
path_spots <- list.files(path_data, pattern = "spot", full.names = TRUE)
names(path_spots) <- stringr::str_remove_all(basename(path_spots), "[a-z]|\\.")

# !!! nommer la liste des chemins avec l'année de prise de vue
path_spots

# chemin vers le MNH à résolution 1m, levé en 2021
path_mnh <- list.files(
  file.path(system.file(package = "oiseauSpot"), "extdata"), pattern = "mnh", full.names = TRUE
)
an_mnh <- 2021

# shapefile des UG
shp <- sf::st_read(file.path(path_data, "ugs.shp"))

# Choix de l'UG à traiter
ugc <- "3 u"

ext <- shp %>% dplyr::filter(ug == ugc)

# Tampon à appliquer autour de l'UG
buffer <- 10

```

## Visualisation des images Spot  

```{r, fig.height=4}

spots <- spot_get(paths = path_spots, ext = ext, buffer = buffer)
spot_plotRGB(spots, mask = TRUE, overlay = ext)

```

## Identification des couronnes  

```{r, warning=FALSE}

cr <- spot_crowns(path_mnh = path_mnh, ext = ext, buffer = buffer)

terra::plot(cr)
```

## Evaluation de la disparition des couronnes  

### Différence de réflectance  

L'objectif est d'identifier les couronnes ayant subi une forte perte d'activité chlorophyllienne entre 2021 et 2022.  

Pour ces 2 dates, un indice de réflectance est calculé. Après normalisation des deux images, la différence d'indices est calculée.  

*Exemple du résultat obtenu avec plusieurs indices*:

```{r}

indices <- list(NDVI = "(spot$ir - spot$r) / (spot$ir + spot$r)",
                logRatio = "log(spot$ir / spot$r)",
                IPVI = "0.5 * spot$ir / spot$ir + spot$r * ((spot$r - spot$g) / (spot$r + spot$g) + 1)",
                MCARI1 = "1.2 * (2.5 * (spot$ir - spot$r) - 1.3 * (spot$ir - spot$g))"
)

layout(matrix(c(1:4), nrow = 2))

for(.x in names(indices)){
  
  diff <- spot_differences(paths = path_spots, ext = ext, an = 2021, buffer = buffer, path_mnh = path_mnh, an_mnh = an_mnh, formula = indices[.x])
  
  terra::plot(diff[[2]]-diff[[1]], col = colorRampPalette(c("green", "yellow", "red"))(20),
              main = .x)
}

```

Voir plus d'indices sur https://www.indexdatabase.de/db/s-single.php?id=173  

### Extraction des arbres morts sur pied cartographiés par le LiDAR 

L'enjeu est d'identifier à l'année du LiDAR un seuil de l'indice distinguant les arbres vivants des arbres morts.

```{r}
diff <- spot_differences(paths = path_spots, ext = ext, an = 2021, buffer = buffer, path_mnh = path_mnh, an_mnh = an_mnh, formula = indices["NDVI"]) 

spot_plotDiff(diff)

```

Aux vues de la carte de l'évolution du NDVI, on estime visuellement la limite à 1.5

```{r}

seuil_an0 <- 1.5    

# rem: masque des couronnes à retirer du MNH

mask_mnh2021 <- spot_perturbation(seuil_an0, diff = diff, liste_spots = spots, an = 2021, overlay = ext, mask = TRUE)


```


### Calibration du seuil de disparition  

L'enjeu est d'identifier un seuil de différence d'indice à partir duquel une couronne peut être considérée comme disparue (morte ou exploitée).


```{r}

diff <- spot_differences(paths = path_spots, ext = ext, an = 2022, buffer = buffer, path_mnh = path_mnh, an_mnh = an_mnh, formula = indices["NDVI"], mask_mnh = mask_mnh2021) 

spot_plotDiff(diff)

mask_mnh2022 <- spot_perturbation(2, diff = diff,liste_spots = spots, an = 2022, overlay = ext, mask = TRUE)

```

## Mise à jour du MNH et cartographie des trouées  

### MNH  


Les zones où les couronnes ont disparu sont considérées comme ouvertes. L'hypothèse est donc posée que les arbres disparus ne surcimaient pas d'autres couronnes.  

```{r, fig.height=4}

layout(matrix(c(1:3), nrow = 1))

pal <- colorRampPalette(c("white", "red"))(20)

mnh2021 <- terra::rast(path_mnh) %>% terra::crop(ext) %>% terra::mask(ext %>% as("SpatVector"))
terra::plot(mnh2021, axes = FALSE, main = "2021 avec morts", col = pal, legend = FALSE)
mnh2021b <- mnh2021 * mask_mnh2021 %>% terra::crop(ext) %>% terra::mask(ext %>% as("SpatVector"))
terra::plot(mnh2021b, axes = FALSE, legend = FALSE, main = "2021 sans morts", col = pal)
mnh2022 <- mnh2021b * mask_mnh2022 %>% terra::crop(ext) %>% terra::mask(ext %>% as("SpatVector"))
terra::plot(mnh2022, axes = FALSE, legend = FALSE, main = "2022", col = pal)


```

### Trouée

Une trouée est définie par:  

- une hauteur à laquelle on estime le couvert à la résolution de 1m (les pixels inférieurs sont "ouverts", les autres "fermés)  
- un couvert maximal, estimé par la proportion de pixels de 1m de hauteur inférieure au seuil de renouvellement  
- une surface minimale  

```{r}

trouees <- spot_trouees(mnh2022, ext, 
                        h_min = 3, # couvert estimé à 3m 
                        min_size = 300, # trouées de surface > 300m2
                        cvt_max = 10 #à l'échelle de l'are, le couvert est inférieur à 10%
)

```


### Insolation reçues dans les trouées  

```{r}

mnt <- terra::rast(
  file.path(system.file(package = "oiseauSpot"), "extdata", "mnt.tif")
) %>% terra::crop(ext %>% sf::st_buffer(buffer) %>% as("SpatVector"))

insol <- spot_insolation(mnh2022, mnt, ext)

layout(1)
terra::plot(insol$tmp$insol_rege, col = colorRampPalette(c("navy", "blue", "yellow", "orange", "red"))(20))


```

